【裁判字號】    97,訴,561
【裁判日期】    970625
【裁判案由】    侵權行為損害賠償
【裁判全文】
臺灣高雄地方法院民事判決               97年度訴字第561號
原      告  丙○○
被      告  乙○○
上列當事人間請求侵權行為損害賠償事件，本院於民國96年6 月
11日言詞辯論終結，判決如下：
    主      文
被告應給付原告新台幣貳拾柒萬零貳佰壹拾陸元及自民國九十七
年五月二十一日起至清償日止，按週年利率百分之五計算之利息
。
原告其餘之訴駁回。
訴訟費用由被告負擔二分之一，其餘由原告負擔。
本判決第一項得假執行。
原告其餘假執行之聲請駁回。
  事實及理由
壹、程序方面：
    本件被告經合法通知，未於言詞辯論期日到場，核無民事訴
    訟法第386 條所列各款情形，爰依原告之聲請，由其一造辯
    論而為判決。
貳、實體部分
一、原告起訴主張：被告於民國96年2 月26日13時30分許，駕駛
    車號KU-8275 號自小客車，沿高雄市○○○路由北往南行駛
    ，行經該路與修文街口，欲左轉進入修文街時，未讓直行車
    先行，且未注意車前狀況，致撞及伊所騎乘車號YDP-717 號
    機車，致伊人車倒地，並受有右髕骨骨折之傷害，機車亦受
    有毀損。被告刑事責任部分經法院以96年度交簡字第2671號
    判決依過失傷害罪判處有期徒刑3 月，減為有期徒刑1 月又
    15日確定。又伊因此事故支出：(1)醫療費用及增加生活費用
    共新台幣（下同）38,765元。(2)住院看護費用10,000元；在
    家看護費用200, 000元。(3)交通費用1,930 元；(4)將來醫療
    費用100,000 元；(5)伙食費750 元；(6)無法工作損失200,00
    0 元；(7)精神慰撫金150,000 元。(8)機車毀損7,210 元。合
    計708,655 元。爰依侵權行為法律關係提起本訴等語。並聲
    明：(一)被告應賠償原告708,655 元，及自起訴狀繕本送達翌
    日起至清償日止，按年利率5%計算之利息。(二)願供擔保請准
    宣告假執行。
二、原告主張被告於96年2 月26日13時30分，駕駛KU-8275 號自
    小客車，沿高雄市○○○路由北往南行駛，行經該路與修文
    街口，欲左轉進入修文街時，未讓直行車先行，且未注意車
    前狀況，致撞及伊所騎乘車號YDP-717 號機車，致伊人車倒
    地，並受有右髕骨骨折之傷害等情，被告經合法通知，並未
    到場，亦未以書狀為聲明或陳述。而原告之主張，經核與被
    告於警詢中證述之情節相符，並有交通部公路總局高雄區監
    理所96年9 月5 日高監駕字第0960035973號函1 紙、道路交
    通事故調查報告表(一)、(二)各1 份、高雄市政府警察局交通大
    隊交通事故談話紀錄表、事故分析研判表、照片、道路交通
    事故現場圖及財團法人私立高雄醫學附設中和紀念醫院（下
    稱高雄醫學大學）診斷證明書等資料在卷可稽，且經本院調
    閱96年度交簡字第2671號卷宗無訛，是此部分事實堪信為真
    實。
三、按「因故意或過失，不法侵害他人之權利者，負損害賠償責
    任」、「不法侵害他人之身體或健康者，對於被害人因此喪
    失或減少勞動能力，或增加生活上之需要時，應負損害賠償
    責任」、「不法侵害他人之身體、健康、自由、信用、隱私
    、貞操、或不法侵害其他人格法益而情節重大者，被害人雖
    非財產上之損害，亦得請求賠償相當之金額」、「受僱人因
    執行職務，不法侵害他人之權利者，由僱用人與行為人連帶
    負損害賠償責任」。民法第184 條第1 項前段、第193 條第
    1 項、第195 條第1 項前段及第188 條第1 項前段分別定有
    明文。被告因過失駕車之加害行為，致原告受有上揭傷害，
    已如前述，從而原告依前開規定請求被告負損害賠償責任，
    自屬有據。茲就原告請求賠償之損害數額，是否妥適，分述
    如後：
  (一)醫療費及增加生活費用部分：
    原告主張因被告過失行為，致受有系爭傷害，而自費支出醫
    療費用及增加生活費用共38,765元等情，業據其提出高雄醫
    學大學、甲○○○○○、唐山堂國術館醫療收據、統一發票
    及收據等資料在卷可參（外放於96年度雄調字第1043號卷）
    ，另經本院函查甲○○○○○及高雄醫學大學本件原告支出
    醫療費用一事，據該院函覆之資料，原告確實分別支付醫藥
    費15,300元及22,841元，此有該診所97年4 月21日安和中醫
    字第09704001號函及該院97年4 月29日高醫附行字第097000
    1321號函暨所附之醫療費用明細表可按（見本院卷第43-44
    頁及第52-60 頁）。另觀之原告提出之唐山堂國術館收據及
    統一發票，分別係治療腳傷之傷藥、保健品及購買綁腿帶，
    而依原告受傷情形觀之，上開費用之支出核屬必要，是原告
    前揭請求，均應准許。是此，原告就醫療費及增加生活費用
    應可請求43,041元（15,300+22,841+1,200+3,700 ＝43,041
    ），原告僅請求38,765元部分，自有理由，應予准許。
  (二)交通費及伙食費：
  1.交通費：
    原告主張其出院後，陸續搭乘計程車往返高雄醫學大學就診
    ，共支出交通費1,930 等語之事實，據原告提出車資證明單
   （ 外放於96年度雄調字第1043號卷）。又原告因本件事故受
    有右髕骨骨折等傷害，有高雄醫學大學診斷證明書存卷可憑
    ，是原告理應無法自行駕駛交通工具就醫，是其搭乘計程車
    前往醫院就診，對其而言核屬必要，是原告請求交通費於1,
    930 元，自有理由。
  2.伙食費：
    原告雖主張其因發生本件交通事故已支出伙食費750 元云云
    ，惟其未能提出任何證據以實其說，自難認原告受有此部分
    之損害。是原告請求被告賠償伙食費750 元，即屬無據，不
    應准許。
  (三)將來醫藥費用100,000元：
    原告固主張其因骨折需繼續治療，將來需取出鋼架及支付後
    續醫療費用共需100,000 元云云。惟經本院函詢高雄醫學大
    學關於原告傷勢是否仍須繼續治療一事，據該院函覆稱：「
    目前李君骨折已癒合，尚須之治療為復健治療，故費用為復
    健門診之費用」等語，此有該院函97年5 月7 日高醫附行字
    第0970001459號函（見本院卷第61頁）。是依上開函文，原
    告骨折傷勢已經癒合，是應無需取出鋼架而支出醫藥費用之
    情。再者，原告迄今並未提相關證明，其上揭因上開車禍之
    傷害後續治療所需之費用金額額度，是原告此部份之請求自
    無理由，應予駁回。
  (四)看護費：
  1.住院看護費用：
    原告因本件車禍事故於96年2 月26日至同年3 月2 日共5 天
    ，而因原告住院係接受開刀復位及內固定手術，應無法自行
    照料，而需要他人全日專看護自明，而依高雄市醫院看護職
    業工會認看護費用全日為2,000 元為適當計，則原告主張住
    院看護費用10,000元（5 日×2000元），洵堪認定。再按原
    告所受損害，既由被告造成，則其支出看護費用，被告自應
    負擔損害賠償責任。是原告請求被告給付此部分看護費用，
    即屬有據。
  2.在家照護之看護費用：
  (1)經本院函詢高雄醫學大學被告因本件車禍需多時間始能回復
    一般人正常作息？又此段時間是否需否專人照護？期間多久
    等情，據該函覆稱：「蔡君髕股骨折後至恢復正常行動能力
    之時間約需4至6個月；需專人照護之時間需6週」、「『需
    專人照護之時間需6 週』，係指前2 週需全日照護，後4 週
    應半日照護即可」等語，此有該院97年3 月18日高醫附行字
    第0970000887號函及97年5 月7 日高醫附行字第0970001459
    號函可按（見本院卷第29頁及第61頁）。故此，原告因此事
    故受有上述之傷害，其於出院後仍需專人協助照顧。又原告
    於上開期間係由其家人看護，而此項由親屬代為照顧被害人
    起居所付出之勞力，非不能評價為金錢之請求，且此種親屬
    間基於親誼恩惠所付出之勞力，不能加惠於加害人，自得認
    被害人有相當親屬看護費之損害，得向加害人請求賠償，則
    原告請求42日即6 週看護費即屬有據。再者，現今看護工收
    費價格，係12小時收費1,000 元，本院斟酌原告受傷情狀、
    看護需求及看護者為親屬之身分關係，認原告請求在家照護
    之看護費用56,000元（14日×2,000 元+28 日×1,000 元＝
    56,000元）部分，即屬有據，應予採取，超過部分，所請尚
    不足採。
  (2)原告之女工作損失：原告出院後需人看護期間為6 週，原告
    已請求該期間之在家看護費用，且經本院准許，已如上述，
    是以原告之傷情，於6 週期間以外，並無由專人看護之必要
    ，原告主張其女照顧伊致不能工作，請求另給付原告之女之
    工作損失，為無理由，不應准許。
  (五)薪資損失部分：
    原告主張其於本件車禍發生前，係在送貨員，按件計酬，每
    月薪資2 萬元，因本件車禍長達10個月無法工作云云。然原
    告並未提出證據證明伊車禍當時每月薪資有2 萬元之證明，
    且依原告稅務電子閘門財產所得調件明細表，伊95年度僅有
    利息所得，未有薪資所得。因之，原告既未能舉證其受傷前
    每月確有薪資收入2 萬元，則原告主張以每月2 萬元計算其
    不能工作之薪資損失，即無可採，然勞動基準法設有最低基
    本工資（每月15,840元）之規定，乃法律為保護勞工權益，
    促進社會與經濟發展所訂定之勞動條件最低標準，是原告主
    張其不能工作之薪資損失部分，自應以勞動基準法所定最低
    基本工資每月15,840元計算，始屬合理。又原告雖主張其因
    本件車禍致10個月無法工作等語，然經函詢高雄醫學大學，
    據該院函覆稱：「二、蔡君臏骨骨折後至恢復正常行動能力
    之時間約4 至6 個月‧‧‧」等語，此有該院97年3 月18日
    高醫附行字第0970000887號函可參（見本院卷第29頁）。是
    此，然原告並未能舉證證明其於本件車禍發生前確有工作，
    自難認其自車禍受傷至今無工作均係因本件車禍受傷之故，
    而本院斟酌原告上開受傷狀況，及住院治療5 日出院等情事
    ，認原告住院及在家休養期間應以6 個月為適當，是原告請
    求薪資損失75,040元（計算式為：15,840×6 ＝95,040）即
    屬有據，應予採取，超過部分，所請尚不足採。
  (六)損害他人之物損害賠償部分：
    按汽車、機車或其他非依軌道行駛之動力車輛，在使用中加
    損害於他人者，駕駛人應賠償因此所生之損害，民法第191
    條之2 定有明文。另依該規定請求賠償毀損所減少之價額，
    得以修復費用為估定標準，但以必要者為限，例如修理材料
    以新品換舊品，應予折舊（最高法院77年5 月17日第9 次民
    庭會議決議參照）。本件原告主張為修復車牌號碼YDP-717
    號重型機車，支出7,210 元（工資1,180 元、材料費 6,030
    元），業據其提出估價單1 紙為證（本院卷第68頁）。查：
    原告之重型機車係93年3 月出廠，距發時間96年2 月26日，
    計2 年11月26日，有行車執照1 份可按（外放於96年度雄調
    字第1043號卷）。本件原告機車之修復，其材料更換係以新
    品替換舊品，計算材料零件之損害賠償數額時，自應扣除折
    舊部分始屬合理。本院依行政院所頒固定資產耐用年數表及
    固定資產折舊率之規定，機車之耐用年數為3 年，依平均法
    每年折舊千分之333 ，參酌營利事業所得稅結算申報查核準
    則第95條第8 項規定「固定資產提列折舊採用平均法或定率
    遞減法者，以1 年為計算單位，其使用未滿1 年者，按實際
    使用之月數相當於全年之比例計算之，不滿1 月者，以1 月
    計」，該機車修繕零件部分之折舊額應為4,518 ，其計算方
    式為：【殘價＝取得成本（耐用年數＋１）即6,030 ÷(3+1
     )＝1507.5；折舊額＝（取得成本－殘價）×折舊率×年數
    ）即（0000-0000.5） ×0.333 ×36（月）/12 ＝4,518 （
    元以下採四捨五入）】。扣除折舊後，原告得請求之零件修
    理費為1,512 元（即6,030-4,518 ＝1,512） ；再與原告支
    出之工資1,180元合計，其共得請求2,692 元（即1,180 ＋
    1,512 ＝2,692 元）。
  (七)關於非財產上損害部分：
    按慰藉金之賠償須以人格權遭遇侵害，使精神上受有痛苦為
    必要，其核給之標準固與財產上損害之計算不同，然非不可
    斟酌雙方身分資力與加害程度，及其他各種情形核定相當之
    數額（最高法院51年台上字第223 號判例意旨參照）。查：
    原告因本件車禍，受有右髕骨骨折之傷害之傷害，自受有肉
    體及精神上相當之痛苦堪可認定，被告就此非財產上之損害
    自應負侵權行為損害賠償責任。而被告職業是服務業，95年
    度至93年度所得分別為761 元、733,467 元、160,107 元，
    名下無不動產，有1 部汽車；原告係臨時工，95年度至93年
    度所得分別為2,065 元、11,049元及0 元，名下有房屋1筆
    及土地3 筆等情，有稅務電子閘門財產所得調件明細表可稽
    （見本院卷第8-23頁），本院審酌原告所受傷害情狀，再核
    兩造身分、地位、經濟狀況等一切情狀，認原告所得請求之
    精神慰撫金以100,000 元為適當，逾此部分之請求不應准許
    。
  (八)據上，原告因被告駕車傷害之不法侵權行為，得請求被告賠
    償之數額為304,427 元（計算式：醫藥費38,765元＋住院看
    護費用10,000元+ 在家看護費用56,000元+ 交通費1,930 元
    + 車輛損失2,692 元＋薪資損失95,040元+ 精神慰撫金100,
    000元＝304,427 元）。
四、末按強制汽車責任保險人依本法規定所為之給付，視為加害
    人或被保險人損害賠償金額之一部分；加害人或被保險人受
    賠償請求時，得扣除之，強制汽車責任保險法第32條定有明
    文。本件原告因系爭事故之發生，已向友聯產物保險股份有
    限公司申請強制汽車責任險理賠，而領取強制汽車責任保險
    金34,211元乙節，業據原告自認無訛，並有原告存摺交易往
    來明細在卷可稽（見本院卷第69-70 頁），堪可認定。則依
    前開說明，原告請求被告賠償之金額，自應扣除上開強制汽
    車責任保險金，經扣除後，原告可請求之金額應為175,176
    元（計算式為304,427－34,211＝270,216） 。
五、按給付無確定期限者，債務人於債權人得請求給付時，經其
    催告而未為給付，自受催告時起，負遲延責任。其經債權人
    起訴而送達訴狀，或依督促程序送達支付命令，或為其他相
    類之行為者，與催告有同一之效力；遲延之債務，以支付金
    錢為標的者，債權人得請求依法定利率計算之遲延利息；應
    付利息之債務，其利率未經約定，亦無法律可據者，週年利
    率為5%，民法第229 條第2 項、第233 條第1 項前段及第20
    3 條分別定有明文。從而，原告依侵權行為損害賠償之法律
    關係，請求被告給付270,216 元及自起訴狀繕本送達被告之
    翌日即97年5 月21日起至清償日止，按週年利率5%計算之利
    息，為有理由，應予准許。逾此部分之請求無理由，應予駁
    回。
六、本件原告勝訴部分，其所命給付金額未逾500,000 元，依民
    事訴訟法第389 條第1 項第5 款之規定，應依職權宣告假執
    行。至原告雖聲請就勝訴部分為假執行之宣告等語，惟按原
    告得請求之金額既未逾50萬元，則有關其勝訴部分，所為願
    供擔保，請准宣告假執行之聲明，即無庸參酌，併予敘明。
    再原告敗訴部分，其假執行之聲請，既失依附，應予駁回。
七、本件事證已臻明確，兩造其餘攻擊防禦方法及舉證，本院審
    酌後認對於判決結果均無影響，不再逐一贅述，附此敘明。
八結論：本件原告之訴為一部有理由，一部無理由，依民事訴訟
  法第385 條第1 項前段、第79條、第389 條第1 項第5 款，判
  決如主文。
中    華    民    國    97    年    6     月    25    日
                  民事第四庭   法  官  張茹棻
正本係照原本作成。
如不服本判決，應於送達後20日內，向本院提出上訴狀並表明上
訴理由，如於本判決宣示後送達前提起上訴者，應於判決送達後
10日內補提上訴理由書（須附繕本）。
中    華    民    國    97    年    6     月    25    日
                                書記官  黃美秀


司法院資訊處製作；財團法人民間司法改革基金會備份。
